【裁判字號】    89,訴,1432
【裁判日期】    890831
【裁判案由】    違反槍砲彈藥刀械管制條例
【裁判全文】
臺灣臺中地方法院刑事判決                        八十九年度訴字第一四三二號
    公  訴  人  臺灣台中地方法院檢察署檢察官
    被      告  丙○○
    選任辯護人  謝子熾
右列被告因違反槍砲彈藥刀械管制條例案件，經檢察官提起公訴（八十九年度偵字第
八四四三號），本院判決如左︰
    主  文
丙○○未經許可，寄藏可發射子彈具有殺傷力之改造手槍，累犯，處有期徒刑壹年肆
月，併科罰金新台幣壹拾萬元，罰金如易服勞役，以新台幣玖佰元（即銀元參佰元）
折算壹日。扣案之改造手槍壹把（槍枝管制編號0000000000）及改造子彈貳顆，均沒
收。
    事  實
一、丙○○曾於民國八十三年五月五日，因違反肅清煙毒條例案件經法院判處有期徒
    刑二年二月，與另犯麻醉藥品管理條例所處有期徒刑七月（八十二年十一月十七
    日判決確定）、七月（八十三年七月二十三日判決確定）定應執行刑三年二月，
    於八十四年六月二十七日假釋出監（八十六年三月三十日假釋期滿）。於假釋期
    間，又因違反麻醉藥品管理條例及妨害公務罪，分別經法院判處有期徒刑四月、
    四月，定應執行刑六月，並因而撤銷前案之假釋，且合併執行，於八十七年十二
    月十七日執行完畢。又於八十六年一月二十五日，因違反麻醉藥品管理條例經法
    院判處有期徒刑八月，接續前案自八十七年十二月十八日開始執行，於八十八年
    八月十七日執行完畢。猶不知悔改，復於八十八年十二間某日，在台中市○○路
    與梅川西路口收受「甲○○」（真實姓名、年籍待查證）所交付可發射子彈具有
    殺傷力之改造手槍一把及改造子彈三顆，並將之攜回台中市○○路之租居處藏放
    ，而未經許可予以寄藏。嗣丙○○退租搬至友人謝萬青位在台中市○○街七三號
    住處暫住，亦將前開手槍、子彈攜至謝萬青住處藏放。迨至八十九年一月七日，
    丙○○在謝萬青家中打麻將時，「甲○○」前來向丙○○要回該槍彈，並要丙○
    ○乘坐「甲○○」不詳友人所駕駛之自小客車外出，車行至台中市○○路時，「
    甲○○」先行下車，該車繼續駛行至台中市○○路與崇德路口，丙○○下車在該
    路口徘徊，為據報前來之警員當場查獲，並扣得前開改造手槍一把及改造子彈三
    顆。
二、案經台中市警察局第五分局報請台灣台中地方法院檢察署檢察官偵查起訴。
    理  由
一、訊據被告丙○○對於右揭時地寄藏改造手槍一把及改造子彈三顆，及為警在台中
    市○○路與崇德路口查獲之事實固供承不諱，惟以該手槍之槍身有斷裂，依其現
    狀應不具殺傷力；及本案是警員利用「甲○○」將伊誘捕查獲等語置辯。經查：
（一）上開經警查獲之手槍及子彈，經送內政部警政署刑事警察局鑑定，其結果為：
      送鑑改造手槍壹枝（獲案槍枝管制編號0000000000），認係以仿SMITH&WESSON
      廠轉輪手槍製造之金屬玩具槍將槍管及轉輪車通改造而成，其擊發機械正常，
      具發射子彈功能，認具有殺傷力；送鑑子彈參顆，均認係玩具槍金屬彈殼（彈
      底標有"FS-9021 TOYS字樣"）加裝金屬彈頭（直徑約7.8MM）組合而成之改造
      子彈，採樣壹顆試射結果可擊發，認具有殺傷力，此有該局八十九年一月十八
      日刑鑑字第六七五九號鑑驗通知書在卷足稽。被告辯稱該手槍之槍身斷裂不具
      殺傷力云云，尚屬無據，不足採認。
（二）被告所辯係警員利用「甲○○」將伊誘捕查獲一節，本院傳訊證人丁○○證稱
      ：伊於八十九年初經由「甲○○」介紹認識丙○○，丙○○在被抓前幾天寄住
      伊家，八十九年一月七日丙○○被抓當天，「甲○○」有打電話找丙○○，當
      時伊在睡覺，丙○○在一樓打麻將，伊有下去告訴丙○○「甲○○」打電話找
      他，後來「甲○○」與丙○○通完電話，丙○○說「甲○○」要找他，要伊幫
      他打麻將，後來「甲○○」坐一台車過來，丙○○跟「甲○○」出去後就被抓
      了，隔天下午丙○○打電話要伊幫他拿衣服到警察局；丙○○與「甲○○」出
      去時，手上有拿一包東西，但伊不知是什麼等語（見本院八十九年七月二十七
      日訊問筆錄）。本院另依被告陳報之「甲○○」姓名及地址傳喚「甲○○」，
      但「甲○○」並未到庭。從而被告與證人丁○○所述上情是否真實，本院無從
      加以確認。惟被告所以為警查獲，據逮捕被告之警員乙○○所製作職務報告內
      容觀之，係因有民眾以電話向警方報案，且該民眾在報案當時，已清楚描述被
      告叫阿欽，年約三十五歲，臉上左邊眉毛旁有一顆黑痣，身上攜帶有槍械，都
      在台中市○○路與文心路口附近徘徊等情（見八十九年度偵字第八四四三號偵
      查卷第十九頁之報告書）。由是可見該報案人應與被告熟識，否則如何知悉被
      告叫「阿欽」，及臉上左邊眉毛旁有一顆黑痣之特徵；又被告與該查獲地點並
      無地緣關係，衡諸一般常情，殊難想像被告會無端攜帶槍彈而經常在該路口徘
      徊。故警員所述查獲被告經過，實與常理有違。從而被告所辯係遭警員利用「
      甲○○」加以誘捕，即非全屬無據。惟本件被告早於被逮捕前之八十八年十二
      月間即寄藏前開槍彈，斯時被告已經犯罪，縱使該次逮捕係出於警員誘捕，然
      警員誘捕僅在提供逮捕被告之機會，並非誘發本無犯罪故意之被告實施犯罪。
      亦即，警員並未因誘捕被告而創造一原本未存在之犯罪行為，被告於此充其量
      僅屬所謂「欠缺謹慎的犯罪者」，而非「欠缺謹慎的無辜者」，從而尚不能據
      此卸免刑責。
（三）綜上所述，本件事證至臻明確，被告犯行堪以認定。
二、核被告所為，係犯槍砲彈藥刀械管制條例第十一條第四項之未經許可寄藏可發射
    子彈具有殺傷力之改造手槍罪、第十二條第四項之未經許可寄藏子彈罪。公訴人
    認係犯持有具有殺傷力之改造手槍罪及持有子彈罪，尚有未洽。其以一寄藏行為
    觸犯前開二罪名，為想像競合犯，應從一重之未經許可寄藏可發射子彈具有殺傷
    力之改造手槍罪處斷。被告曾於八十三年五月五日，因違反肅清煙毒條例案件經
    法院判處有期徒刑二年二月，與另犯麻醉藥品管理條例所處有期徒刑七月（八十
    二年十一月十七日判決確定）、七月（八十三年七月二十三日判刑確定）定應執
    行刑三年二月，於八十四年六月二十七日假釋出監（八十六年三月三十日假釋期
    滿）。於假釋期間，又因違反麻醉藥品管理條例及妨害公務罪，分別經法院判處
    有期徒刑四月、四月，定應執行刑六月，並因而撤銷前案之假釋，且合併執行，
    於八十七年十二月十七日執行完畢。又於八十六年一月二十五日，因違反麻醉藥
    品管理條例經法院判處有期徒刑八月，接續前案自八十七年十二月十八日開始執
    行，於八十八年八月十七日執行完畢，此有附於偵查卷之台灣台中地方法院檢察
    署刑案資料查註紀錄表可按，其於受有期徒刑之執行完畢後五年以內再犯有期徒
    刑以上之本罪，為累犯，依法應加重其刑。本院審酌被告有多次犯罪前科，素行
    不良，犯罪之動機、手段，持有具殺傷力之手槍及子彈對社會治安有重大之潛在
    危害，犯罪後之態度等一切情狀，量處如主文所示之刑，並諭知罰金易服勞役之
    折算標準。扣案之改造手槍一把（槍枝管制編號0000000000）、改造子彈二顆，
    均為違禁物，應依刑法第三十八條第一項第一款宣告沒收。至於已擊發之金屬彈
    殼一顆，已不具殺傷力而失違禁物之性質，乃屬待棄廢品，爰不予宣告沒收。
三、又按槍砲彈藥刀械管制條例第十九條第一項雖規定：犯同條例第十一條之罪，經
    判處有期徒刑者，應於刑之執行完畢或赦免後，令入勞動場所強制工作，其期間
    為三年，惟該規定不問對行為人有無預防矯治其社會危險性，一律宣告付強制工
    作三年，實不符法治國家保障人權原理下之比例原則，業於八十七年十二月十八
    日經司法院大法官會議釋字第四七一號解釋，認此部份應自該解釋公布之日起不
    予適用，且犯該條例第十九條第一項所列舉之罪，應依個案情節符合比例原則部
    份與否，適用該條例宣告保安處分。查被告寄藏該具殺傷力之改造手槍後並未持
    以犯罪，所犯情節尚非重大，其行為之危險性、嚴重性與該保安處分宣告之目的
    及必要性尚難謂相當，參酌司法院大法官會議釋字第四七一號解釋意旨，爰不予
    宣告保安處分。
四、被告自八十八年十二間某日起寄藏前開手槍、子彈至八十九年一月七日為警查獲
    前之犯行，雖未經檢察官提起公訴，惟與起訴經判決有罪部分，有實質一罪關係
    ，為起訴效力所及，本院應併予審理判決，附予敘明。
據上論斷，應依刑事訴訟法第二百九十九條第一項前段，槍砲彈藥刀械管制條例第十
一條第四項、第十二條第四項，刑法第十一條前段、第五十五條、第四十七條、第四
十二條第二項、第三十八條第一項第一款，罰金罰緩提高標準條例第二條，判決如主
文。
中      華      民      國      八十九      年    八    月  三十一    日
                                        法  官  游  文  科
右正本證明與原本無異。
如不服本判決，應於送達後十日內向本院提出上訴狀（須附繕本），上訴於台灣高等
法院台中分院。
                                        書記官
中      華      民      國      八十九      年    九    月      二      日
附錄論罪科刑法條
槍砲彈藥刀械管制條例第十一條第四項：
未經許可，持有、寄藏或意圖販賣而陳列第一項所列槍砲者，處一年以上七年以下有
期徒刑，併科新台幣七百萬元以下罰金。


司法院資訊處製作；財團法人民間司法改革基金會備份。
